最高法院民事判決　　　　　　　九十四年度台上字第四０四號
　　上　訴　人　甲○○
　　　　　　　　丁○○
　　共　　　同
　　訴訟代理人　黃正男律師
　　被 上訴 人　乙○○
　　　　　　　　　　　　27號.
　　　　　　　　丙○○
　 　 　　　　　立大農畜興業股份有限公司
　　上 列一 人
　　法定代理人　劉容西
上列當事人間請求確認委任關係不存在等事件，上訴人對於中華
民國九十二年八月六日台灣高等法院高雄分院第二審判決（九十
一年度上字第二八四號），提起上訴，本院判決如下：
    主  文
原判決廢棄，發回台灣高等法院高雄分院。
    理  由
本件上訴人主張：被上訴人乙○○、丙○○原為訴外人晉業投資
股份有限公司（下稱晉業公司）指派擔任被上訴人立大農畜興業
股份有限公司（下稱立大公司）董事及監察人之代表，任期均自
民國八十八年六月二十四日起至九十一年六月二十三日止，然晉
業公司業於九十年六月三日由董事長王汝昭召開董事會決議撤換
被上訴人乙○○、丙○○，改派伊（即上訴人甲○○、丁○○）
擔任立大公司之董事及監察人代表，並於是日發函通知立大公司
，是伊（即上訴人甲○○及丁○○）依法分別為立大公司董事、
監察人。詎被上訴人乙○○、丙○○迄今仍對外僭稱為立大公司
董事兼董事長及監察人，影響伊之立大公司董事、監察人身分之
確定。為避免伊及被上訴人立大公司重大損失，伊實有即受確認
判決之法律上利益等情，求為：(一)確認被上訴人立大公司與被上
訴人乙○○間董事及董事長之委任關係不存在；(二)被上訴人立大
公司應容許上訴人甲○○行使晉業公司指派行使被上訴人立大公
司董事職務；(三)確認被上訴人立大公司與被上訴人丙○○間監察
人之委任關係不存在；(四)被上訴人立大公司應容許上訴人丁○○
行使晉業公司指派行使被上訴人立大公司監察人職務之判決（第
一審為上訴人敗訴之判決，上訴人聲明不服，於原審並就前開(一)
之聲明，減縮為：確認被上訴人立大公司與被上訴人乙○○間自
九十年六月五日起迄九十一年六月二十二日董事及董事長之委任
關係不存在）。
被上訴人則以：台灣高雄地方法院（下稱高雄地院）於九十年五
月二十五日核發九十年執全字第一六五八號之執行命令，禁止晉
業公司之董事長王汝昭行使董事長及董事之職權，且經經濟部商
業司就該假處分禁止事項，登載於該公司之變更登記表內，然王
汝昭竟於九十年六月三日違反上開執行命令召集董事會，並違法
行使董事職權參與決議，解任被上訴人乙○○、丙○○二人之於
立大公司之董事、監察人之委任關係，當不生合法解任之效力等
語，資為抗辯。
原審維持第一審所為上訴人敗訴之判決，駁回上訴人之上訴，無
非以：查高雄地院於九十年五月二十五日核發執行命令，禁止訴
外人王汝昭以立大公司轉投資之子公司晉業公司董事長名義代表
該公司，亦不得行使該公司董事長及董事職權，該執行命令分別
於九十年五月三十日及同年六月一日送達經濟部及經濟部中部辦
公室，經濟部即於九十年五月三十一日登記在案，此有高雄地院
九十年執全字第一六五八號執行命令、晉業公司變更登記表暨送
達證書等件為證。是上開假處分裁定既已送達予經濟部，自斯時
起訴外人王汝昭應已不能行使晉業公司董事長之職務。訴外人王
汝昭雖於九十年六月二十九日始收受上開裁定及執行命令，此有
送達證書可稽。然假處分執行後，債務人即應受其拘束，並不因
假處分裁定嗣後始送達於訴外人王汝昭而受影響，是訴外人王汝
昭所為執行晉業公司董事長職務之行為應屬無效。復查，訴外人
王汝昭於九十年六月三日以晉業公司董事長之身分召集董事會時
，已遭高雄地院禁止其行使該公司董事長及董事之職權，則晉業
公司九十年六月三日之董事會係由無召集權人所召集，且因王汝
昭已不能行使董事之職權，該董事會所出席之董事亦僅有訴外人
王逢昌一人得行使董事之職權，故該董事會亦未有過半數董事之
出席，其決議之召集程序及決議方法顯然違反法令，亦屬無效。
綜上，晉業公司於九十年六月三日由訴外人王汝昭所召開之董事
會決議既屬無效，則該董事會決議撤換被上訴人乙○○、丙○○
改派上訴人甲○○、丁○○擔任立大公司之董事及監察人代表，
即不生效力。上訴人為本件請求，於法無據，不應准許等詞，為
其判斷基礎。
按「假處分裁定係命令或禁止債務人為一定行為者，法院應將該
裁定送達於債務人」，強制執行法第一百三十八條定有明文。其
目的乃在使債務人知悉裁定之內容，而能自動履行其義務。故該
假處分之效力，始於債務人收受裁定之時。且此假處分裁定一旦
發生效力，立即發生命令或禁止之形成效果，自無強制執行之問
題。原審謂：高雄地院於九十年五月二十五日核發執行命令，禁
止訴外人王汝昭以立大公司轉投資之子公司晉業公司董事長名義
代表該公司，亦不得行使該公司董事長及董事職權，該執行命令
分別於九十年五月三十日及同年六月一日送達經濟部及經濟部中
部辦公室，經濟部即於九十年五月三十一日登記在案，是上開假
處分裁定既已送達予經濟部，自斯時起訴外人王汝昭即應不能行
使晉業公司董事長之職務，不因假處分裁定嗣後始送達於訴外人
王汝昭而受影響云云，其所持見解，已滋疑義。且訴外人王汝昭
係於九十年六月二十九日始收受上開假處分裁定，為原審所合法
認定之事實，則在此之前之九十年六月三日董事會之召集，王汝
昭似並非無召集權之人，該次董事會之決議是否有效亟待澄清，
原審未遑詳查審認遽憑上揭理由為上訴人敗訴之判決，亦嫌疏略
。上訴論旨，指摘原判決違背法令，求予廢棄，非無理由。
據上論結，本件上訴為有理由。依民事訴訟法第四百七十七條第
一項、第四百七十八條第二項，判決如主文。
中　　華　　民　　國　九十四　年　　三　　月　　十　　日
                      最高法院民事第三庭
                          審判長法官  朱　錦　娟
                                法官  顏　南　全
                                法官  許　澍　林
                                法官  袁　靜　文
                                法官  陳　淑　敏
      本件正本證明與原本無異
                                      書  記  官
中　　華　　民　　國　九十四　年　　三　　月　二十一　日
　　　　　　　　　　　　　　　　　　　　　　　　　　　Ｖ
